【裁判字號】    94,上訴,785
【裁判日期】    950227
【裁判案由】    違反槍砲彈藥刀械管制條例
【裁判全文】
臺灣高等法院高雄分院刑事判決         94年度上訴字第785號
上  訴  人
即  被  告  甲○○
指定辯護人  本院公設辯護人  李佩娟
上  訴  人
即  被  告  乙○○
選任辯護人  曾慶雲  律師
上列上訴人即被告違反槍砲彈藥刀械管制條例案件，不服臺灣高
雄地方法院93年度重訴字第115 號中華民國94年4 月26日第一審
判決（起訴案號：臺灣高雄地方法院檢察署93年度偵字第18675
、19590 號），提起上訴，本院判決如下：
    主  文
原判決關於乙○○部分撤銷。
乙○○共同連續未經許可，製造可發射子彈具有殺傷力之改造手
槍，處有期徒刑陸年陸月，併科罰金新台幣伍拾萬元，罰金如易
服勞役，以罰金總額與陸個月之日數比例折算。扣案如附表一（
編號5 、6 、11除外）及附表二（編號48、49除外）所示之物，
均沒收。
其他上訴駁回。
    事  實
一、乙○○明知未經許可，不得製造、持有可發射子彈具有殺傷
    力之改造手槍及子彈，竟與葉福源（業由檢察官另為不起訴
    處分）共同基於製造具有殺傷力之改造手槍及子彈之概括犯
    意聯絡，自民國93年7 月9 日起，由乙○○撥打網路和跳蚤
    雜誌上販售槍枝之電話號碼，向不詳姓名綽號「銅鑼」、「
    小王」、「阿賢」之男子，訂購金屬玩具手槍，由渠等以郵
    寄包裹方式寄到配送站後，再由乙○○前往領取，及在模型
    店、鐵工廠購得金屬玩具手槍、鋼鐵管、子彈半成品及如附
    表二所示之工具及材料後，並由葉福源非法取得制式子彈8
    顆（其中1 顆不具殺傷力）提供予乙○○，作為研究改造子
    彈之參考模型而持有之，2 人即共同在乙○○之妻甲○○所
    承租位於高雄市○○區○○路347 號3 樓之住處，連續由乙
    ○○將購得玩具手槍之槍管取下，換裝土造金屬槍管，葉福
    源負責清理槍管及組合槍枝之方式，及由其2 人參考制式子
    彈，以銅條磨製彈頭之方式，製造如附表一所示具有殺傷力
    之手槍（即編號1 至4）及 子彈（即編號8 、10，其中編號
    10之子彈7 顆，因發射動能不足或無法擊發，不具殺傷力而
    止於未遂）並持有之。
二、甲○○明知其夫乙○○所交付之實心鋼管係供改造手槍所用
    ，因乙○○遭國防部南部地方軍事法院檢察署通緝，不方便
    外出，竟基於幫助乙○○製造具有殺傷力之改造手槍之犯意
    ，並基於概括犯意，自93年7 月間某日起，連續10餘次代乙
    ○○攜帶鋼管及供製造槍管之模型圖至高雄市新興區○○○
    路30號「勝龍企業社」，交由不知情之該社負責人陳文慶將
    上開鋼管依模型圖鑽洞貫通成為槍管後，再攜回上開住處交
    予乙○○使用。嗣於93年9 月20日下午5 時30分許，甲○○
    騎乘車牌號碼BAD-067 號機車，前往陳文慶上開店址取回甲
    ○○於同年月18日上午在上址交予陳文慶貫通之槍管3 支後
    騎乘機車返回上開住處時，為警當場查獲，並經其同意搜索
    後，在其所騎乘之機車置物箱內起出上開如附表二編號43號
    所示之槍管3 支，及在上開住處查獲乙○○、葉福源及甲○
    ○之友人傅秋曄（不知情），並扣得乙○○所有如附表一及
    附表二編號1 至43、47至49號所示之手槍、子彈、改造槍、
    彈之工具及材料等物（其中附表二編號2 、3 、43、44、45
    所示之槍管15支、槍機8 支、槍管3 支、槍管1 支及滑套1
    個，均為手槍之主要組成零件）；同日晚上8 時30分許，乙
    ○○又帶同警方至高雄縣仁武鄉○○路389 號宅配通高雄配
    送所領取其所訂購裝有附表二編號44至45號所示手槍主要組
    成零件之槍管1 支、滑套1 個及附表二編號46號所示之槍管
    機座1 個之包裹乙件，並由警方將上開物品查扣在案。
三、案經行政院海岸巡防署高雄市機動查緝隊移送及高雄縣政府
    警察局鳳山分局報請臺灣高雄地方法院檢察署檢察官偵查起
    訴。
    理  由
壹、程序方面：
一、按被告以外之人（包括證人、鑑定人、告訴人、被害人及共
    同被告等）於審判外之陳述雖不符刑事訴訟法第159 條之1
    至之4 等四條之規定，而經當事人於審判程序同意作為證據
    ，法院審酌該言詞陳述或書面陳述作成時之情況，認為適當
    者，亦得為證據；當事人、代理人或辯護人於法院調查證據
    時，知有刑事訴訟法第159 條第1 項不得為證據之情形，而
    未於言詞辯論終結前聲明異議者，視為有前項之同意，同法
    第159 條之5 定有明文。本件證人陳文慶於警詢及偵查中、
    陳瑞美於偵查中之陳述，其性質雖屬傳聞證據，惟證人陳瑞
    美未再於法院審理中為陳述，證人陳文慶雖於法院審判中曾
    經到庭陳述，惟該陳述與警詢及偵查中之陳述相符，查無符
    合同法第159 條之1 至之4 等前四條之情形，其等所為之上
    開警詢及偵查中之陳述，業經當事人於本院準備程序時同意
    作為證據，嗣經本院審理時予以提示並告以要旨，且各經檢
    察官、辯護人及被告等人表示意見，當事人或辯護人已知上
    述筆錄乃傳聞證據，且均未於言詞辯論終結前對該等筆錄內
    容異議，依上開規定，是其等於警詢及偵查中之證言已擬制
    同意其有證據能力，本院審酌上開筆錄作成時，較無人情施
    壓或干擾，亦無不當取供之情形，認為以之作為本案之證據
    亦屬適當，是其等於警詢及偵查中之證言自具有證據能力。
貳、實體方面：
一、有罪部分：
（一）上揭上訴人即被告乙○○如何於上開時、地，與同案被告
      葉福源共同連續多次改造玩具手槍、子彈及持有制式子彈
      等事實，業據被告乙○○於原審及本院供認不諱（原審卷
      第49頁、本院94年7 月14日準備程序筆錄第2 頁、94年12
      月22日審判筆錄第21頁），且被告乙○○改造手槍所需之
      槍管，均係經由被告甲○○攜帶鋼管及模型圖至高雄市新
      興區○○○路30號，委請車床師傅陳文慶予以依樣鑽洞貫
      通等情，業據證人陳文慶於偵查、原審及本院審理中證述
      明確（93年偵字第18675 號卷【下稱偵卷A 】第54頁、原
      審卷第120 頁以下、本院94年12月15日審判筆錄第3 頁以
      下），並有供製造槍管之模型圖1 份附卷可稽（偵卷A 第
      50頁），而警方於被告乙○○上開住處查獲如附表一、二
      （編號43至46除外）所示之槍、彈及工具等物，於該處出
      租時並無上開物品存在，非屬房東陳瑞美所有，亦據證人
      陳瑞美於偵訊時陳明在卷。又前開查扣之如附表一所示之
      槍、彈，經送內政部警政署刑事警察局鑑驗結果，認「送
      鑑改造手槍陸枝，鑑驗情形如下：(一)、1 枝（槍枝管制編
      號0000000000），認係由仿GLOCK 廠17型半自動手槍製造
      之金屬玩具手槍換裝土造金屬槍管而成之改造手槍1 枝，
      機械性能良好，可擊發適用之子彈，認具殺傷力。(二)、1
      枝（槍枝管制編號0000000000），認係由仿WALTHER 廠PP
      K/S 型半自動手槍製造之金屬玩具手槍換裝土造金屬槍管
      而成之改造手槍，機械性能良好，可擊發適用之子彈，認
      具殺傷力。(三)、1 枝（槍枝管制編號0000000000），認係
      由仿WALTHER 廠PPK/ S型半自動手槍製造之金屬玩具手槍
      換裝土造金屬槍管和土造金屬槍機而成之改造手槍，經檢
      視，保險故障，惟仍可擊發適用之子彈，認具殺傷力。(四)
      、1 枝（槍枝管制編號0000000000），認係由仿HIGHSTAN
      DARD廠DERRINGER DM-101型雙管手槍製造之金屬玩具手槍
      ，經檢視，槍管內具阻鐵，依現狀，無法供發射彈丸使用
      ，認不具殺傷力。(五)、1 枝（槍枝管制編號0000000000）
      ，認係由仿DERRINGER 雙管手槍製造之金屬玩具手槍車通
      槍管內阻鐵而成之改造手槍，機械性能良好，可擊發適用
      之子彈，認具殺傷力。(六)、1 枝（槍枝管制編號00000000
      00），認係由仿COLT廠半自動手槍製造之金屬玩具手槍換
      裝土造金屬槍管而成之改造手槍，經檢視，欠缺槍機，無
      法供擊發子彈使用，認不具殺傷力。另送鑑手槍子彈18顆
      ，鑑驗情形如下：(一)、7 顆（試射2 顆），認均係口徑7.
      65mm之制式子彈，認均具殺傷力。(二)、7 顆，認均係具直
      徑約8.0mm 金屬彈頭之土造子彈，經採樣貳顆試射：1 顆
      ，雖可擊發，惟其發射動能不足，認不具殺傷力；1 顆，
      無法擊發，認不具殺傷力。(三)、1 顆，認係口徑9mm （9
      ×19mm）之制式子彈，經檢視，底火皿具撞擊痕，經實際
      試射，雖可擊發，惟其發射動能甚微，認不具殺傷力。(四)
      、3 顆，認均係具直徑約為9.0mm 金屬彈頭之土造子彈經
      採樣1 顆試射，可擊發，認具殺傷力。又送鑑定步槍子彈
      16顆，認均係玩具金屬子彈，經拆解檢視，因均不具底火
      、發射火藥，非為完整之子彈結構，認均不具殺傷力。」
      ，有該局93年9 月21日刑鑑字第0930193046號槍彈鑑定書
      1 份附卷可稽（偵卷A 第29頁）。此外，復有如附表一所
      示具殺傷力之改造手槍、制式子彈、土造子彈，及不具殺
      傷力之玩具手槍、子彈，及如附表二所示之手槍主要組成
      零件、供改造槍彈所用之工具及材料扣案可資佐證，亦有
      查獲現場照片12張在卷可參，足認被告乙○○自白改造玩
      具手槍、子彈及持有制式子彈之犯行，核與事實相符，自
      堪採憑。事證明確，被告乙○○犯行堪予認定。
（二）訊據上訴人即被告甲○○固坦承曾幫被告乙○○拿鋼條至
      高雄市新興區○○○路30號交予陳文慶之事實，惟矢口否
      認有何違反槍砲彈藥刀械管制條例犯行，辯稱：伊拿鋼條
      去給陳文慶時，乙○○已事先用報紙包著，在去之前乙○
      ○已經跟陳文慶聯絡好了，拿回來時也是用報紙包著，不
      知道裡面是什麼東西，且伊很少去查獲地點，不知道乙○
      ○有在該處改造槍枝云云。惟查：
    (一)被告甲○○自93年7 月間起，每次攜帶鋼條1 至3 支及模
      型圖至高雄市新興區○○○路30號「勝龍企業社」，交由
      車床師傅陳文慶予依圖樣於中間鑽孔貫通，每支代價新台
      幣（下同）800 元，總共拿約10多次等情，業據證人陳文
      慶於警詢及偵訊時證述甚詳，其嗣於原審審理中亦到庭證
      稱：甲○○有拿鋼條及模型圖至鐵工廠，委請伊依照模型
      圖樣鑽通，且甲○○拿來時有將鋼管之包裝打開，伊車通
      後甲○○來收取時就直接拿給她，並沒有包裝等語明確（
      偵卷A 第46、54頁、原審卷第120 頁以下）；而警方據報
      後即於93年9 月20日下午5 時30分許，在高雄市○○區○
      ○路347 號前查獲被告甲○○，並在其所騎乘之機車置物
      箱內起出3 支經鑽通之鋼管，有高雄縣政府警察局鳳山分
      局扣押筆錄及查獲現場照片2 張附卷可憑，復有供製造槍
      管之模型圖1 張在卷可參（警卷第35、51頁、偵卷A 第50
      頁），足認證人陳文慶所述情節非虛，核與事實相符。
    (二)又上開鋼管及模型圖前後10餘次均由被告乙○○指示被告
      甲○○持交予證人陳文慶車通加工，而被告乙○○既係在
      被告甲○○所承租之處所改造玩具手槍，改造之槍枝及工
      具均放置在上開住處，被告2 人又係夫妻關係，且被告甲
      ○○於本院自承其承租上開處所供被告乙○○居住，被告
      甲○○並在上開租處飼養1 隻小狗，該隻小狗平常均由其
      餵食，並餵養在該處廚房等語（本院94年12月22日審判筆
      錄第4 頁），顯見被告甲○○每日在該處進出以餵養小狗
      ，而本件扣案之製造槍枝工具係擺放在該處客廳角落之箱
      子內，且一進客廳即可看見一節，亦業據證人乙○○於本
      院證述在卷（本院94年12月22日審判筆錄第4 頁），則被
      告甲○○每日在該處進出，次數極為頻繁，改造工具又放
      在每日進出視線所及之處，被告甲○○豈有未見過被告從
      事改造槍枝之理？被告甲○○雖辯稱其與被告乙○○感情
      不睦，故很少過問被告乙○○的事情云云，惟被告甲○○
      既同意出面以其名義承租上開租處，以供被告乙○○居住
      ，且被告乙○○委託被告甲○○將鋼管送交予證人陳文慶
      時，被告甲○○亦未予拒絕，甚至多次攜帶鋼管前往，顯
      見被告甲○○與被告乙○○感情甚篤，故被告甲○○辯稱
      其與乙○○感情不睦一語，顯無足取。又辯護人雖為被告
      甲○○辯稱其僅國中畢業，學歷不高，並無任何槍砲常識
      ，對於槍管之口徑形狀毫無概念，茍證人陳文慶尚無法知
      悉該鐵條係供改造槍械之用，如何能苛責被告甲○○知情
      該鐵條係供改造槍械之用等語。惟被告甲○○固無此方面
      之常識，但憑其與被告乙○○間之夫妻情誼，及經常進出
      放置改造槍枝工具之查獲地點，即足以推認其知情而為幫
      助之情，是辯護人上開所辯，亦無足取。至於證人即被告
      乙○○於原審雖證稱其每次均將鐵條及樣品圖以報紙及橡
      皮筋一起包裝好再交予被告甲○○持交予陳文慶，且伊僅
      告知被告甲○○其內為鐵條，並未告知該鐵條作何用，又
      甲○○很少至租處，只有伊請甲○○拿東西或幫狗洗澡，
      甲○○才會來，甲○○從來沒看過該處有槍枝等語（原審
      卷第127 至130 頁），惟查被告甲○○交鐵條予陳文慶時
      ，亦同時交付樣品圖予陳文慶，並告知陳文慶依照樣品圖
      鑽洞貫通一節，業據證人陳文慶於原審證述在卷（原審卷
      第122 頁），且被告甲○○於本院亦自承該處豢養之小狗
      ，係由其負責餵食，如前所述，被告乙○○於警詢亦供稱
      被告甲○○曾經看過伊把玩及保養槍械，並曾告知呂女伊
      把玩的是玩具槍等語（警卷第8 頁），凡此均與證人乙○
      ○上開證述不符，佐以證人乙○○為被告甲○○之夫，關
      係至為親密，其為免拖累被告甲○○，不免為迴護被告甲
      ○○之詞，故證人乙○○上開證述，顯與事實不符，難予
      採信。
    (三)準此，被告甲○○上開所辯，無非事後卸責之詞，無足採
      信。本件事證明確，其所為幫助犯行堪予認定。
（三）論罪科刑及沒收部分：
    (一)按被告2 人行為後，槍砲彈藥刀械管制條例業於94年1 月
      26日修正公布，並自同年1 月28日施行，關於未經許可製
      造可發射子彈具有殺傷力之各式槍砲罪，原規定於第11條
      第1 項，於修法後，則移入於新法第8 條第1 項，並將法
      定刑由原規定之「處5 年以上有期徒刑，併科新台幣1 千
      萬元以下罰金」，提高為「處無期徒刑或5 年以上有期徒
      刑，併科新台幣1 千萬元以下罰金」，經比較新舊法結果
      ，以修正前之規定較有利於被告2 人，依刑法第2 條第1
      項但書規定，自應適用修正前之規定。另同條例第12條之
      規定，於本次並未修正，自無比較新舊法之問題，合先敘
      明。
    (二)被告乙○○部分：按所謂製造包括創製、改造、組合、混
      合、化合等行為在內，已損壞之零件加以修理亦屬製造，
      故改造行為實屬製造行為之一種（最高法院86年度台上字
      第7558號、92年度台上字第924 號判決參照）。又按槍砲
      彈藥刀械管制條例第10條所指之「改造模型槍」，與同條
      例第11條所謂之「其他可發射金屬或子彈具有殺傷力之各
      式槍砲」，其區別在於前者係指由產製槍械合法廠商製造
      之，不具發射功能之制式槍枝模型，經加工改造成具有發
      射功能及殺傷力之槍枝而言；後者所稱「其他可發射金屬
      或子彈具有殺傷力之各式槍枝」，係指改造模型槍以外經
      製造、改造成具有殺傷力之其他槍枝之謂，如以玩具槍改
      造成具有殺傷力之槍枝者，即屬之（最高法院92年台上字
      第1832、7432號判決意旨參照）。
      本件扣案具有殺傷力之改造手槍，均係由玩具手槍換裝土
      造金屬槍管而成之改造手槍，此據前揭槍彈鑑定書所載明
      ，自應屬「其他可發射金屬或子彈具有殺傷力之各式槍枝
      」。是核被告乙○○改造如附表一編號1 至4 所示玩具手
      槍之所為，係犯修正前槍砲彈藥刀械管制條例第11條第1
      項之未經許可製造可發射子彈具有殺傷力之改造手槍罪，
      起訴意旨認被告乙○○所犯係修正前同條例第10條第1 項
      之製造具有殺傷力之改造模型槍罪云云，容有未洽，然因
      公訴人已於原審審理中當庭變更起訴法條為修正前槍砲彈
      藥刀械管制條例第11條第1 項之罪，自無庸再變更起訴法
      條。又被告乙○○改造附表一編號8 之子彈之所為，係犯
      同條例第12條第1 項之未經許可製造子彈既遂罪。被告改
      造如附表一編號10所示之未具殺傷力子彈之所為，係犯同
      條例第12第5 項、第1 項之未經許可製造子彈未遂罪。另
      被告乙○○持有附表一編號7 所示制式子彈之所為，係犯
      同條例第12條第4 項之未經許可持有子彈罪。被告就上開
      改造槍、彈及持有子彈犯行與同案被告葉福源間，互有犯
      意聯絡及行為分擔，均為共同正犯。又按手槍之槍管、槍
      身、槍機、撞針、轉輪、滑套、彈匣、擊錘業經內政部依
      法於86年11月24日以台（86）內警字第8670 683 號 公告
      為手槍之主要組成零件。是被告乙○○委由不知情之陳文
      慶將鐵條貫通製成槍管，進而組裝於玩具手槍之結構而改
      製槍枝，其製造槍枝主要零組件槍管之行為，為改造槍枝
      之部分行為；又其製造具有殺傷力之手槍及子彈後持有之
      低度行為，應為製造之高度行為所吸收，均不另論罪。而
      被告乙○○於上開處所先後多次製造改造手槍犯行，均時
      間緊接，觸犯構成要件相同之罪名，顯係基於概括犯意反
      覆為之，為連續犯，應依刑法第56條規定論以一罪並加重
      其刑；又被告乙○○改造完成具有殺傷力之子彈3 顆，及
      改造未完成不具殺傷力之子彈7 顆部分，亦時間緊接，犯
      罪構成要件相同，顯係基於概括犯意反覆為之，為連續犯
      ，應依法論以一較重之未經許可製造子彈既遂罪處斷。又
      被告乙○○持有制式子彈之目的，在於供作其改造子彈參
      考所用，二者具有方法、目的之牽連關係，為牽連犯，應
      依刑法第55條規定，從較重之未經許可製造子彈罪處斷。
      公訴意旨雖漏未就被告持有制式子彈罪部分起訴，然此部
      分與起訴之未經許可製造子彈罪間，具有牽連犯之裁判上
      一罪關係，為起訴效力所及，本院仍應併予審判。再按子
      彈之於槍枝，為常助後者殺傷功能之物，行為人於製造槍
      枝同時，併製造子彈以供使用，應認係以同一製造行為觸
      犯上述二罪名，是被告乙○○以一製造行為，同時觸犯修
      正前槍砲彈藥刀械管制條例第11條第1 項及同條例第12條
      第1 項之罪，為想像競合犯，應從一重之連續未經許可製
      造可發射子彈具有殺傷力之改造手槍罪論處。
    (三)被告甲○○部分：按以幫助他人犯罪之意思而參與，其所
      參與之行為，為犯罪構成要件以外之行為者，為從犯。本
      件被告甲○○僅係代被告乙○○攜帶鋼管予他人鑽洞貫通
      成槍管，其顯非以自己犯罪之意思而參與改造手槍，所為
      顯係構成要件以外之行為，並非共同正犯，應屬幫助犯，
      公訴意旨認被告甲○○與乙○○為共同正犯云云，顯有未
      合。是核被告甲○○之所為，係犯刑法第30條第1 項、修
      正前槍砲彈藥刀械管制條例第11條第1 項未經許可製造可
      發射子彈具有殺傷力之改造手槍罪之幫助犯。其先後多次
      幫助犯行，時間緊接，觸犯構成要件相同之罪名，顯係基
      於概括犯意為之，為連續犯，應依刑法第56條論以一罪並
      加重其刑。又被告甲○○所為係幫助犯，爰依刑法第30條
      第2 項之規定，按正犯之刑減輕之，又其同時有加重及減
      輕之事由，應依法先加後減之。
（四）原審據以論處被告乙○○罪刑，固非無見；惟查：附表二
      編號2 、3 、43至45所示之槍管、槍機及滑套等物，係槍
      枝之主要組成零件，如前所述，係屬違禁物，應依刑法第
      38條第1 項第1 款規定，宣告沒收，原判決認係被告所有
      供改造槍枝所用之物，併依刑法第38條第1 項第2 款規定
      ，宣告沒收，尚有未洽。被告乙○○上訴意旨指摘原判決
      量刑過重，雖無理由；惟原判決既有上開可議之處，自應
      由本院予以撤銷改判。爰審酌邇來台灣地區槍彈氾濫，不
      法之徒每每擁槍自重，輕則用之恐嚇勒索、欺壓善良，重
      則持以搶劫、擄人勒贖、殺人，致使一般民眾聞槍色變，
      被告乙○○非法改造槍、彈行為影響之所及，非僅危及他
      人之生命安全，並且嚴重損害社會治安之維護，且其改造
      具有殺傷力之手槍4 支，數量非少，惟念其於原審及本院
      審理時已坦承犯行，犯後態度尚可，且查無其持以實際從
      事不法犯罪活動等一切情狀，仍如原判決量處如主文第2
      項所示之刑，並就罰金刑部分諭知易服勞役之折算標準，
      以資懲儆。
（五）扣案如附表一編號1 至4 所示之改造手槍、附表一編號7
      、8 之子彈，分係槍砲彈藥刀械管制條例所稱之槍砲、彈
      藥，均具有殺傷力；又附表二編號2 、3 、43至45號所示
      之槍管、槍機及滑套等物，係槍砲彈藥刀械管制條例所謂
      之手槍主要組成零件，均同屬違禁物，應依刑法第38 條
      第1 項第1 款之規定併予宣告沒收。又附表二所示之物（
      編號2 、3 、43至45號除外）及附表一編號9 所示之物（
      供改造子彈所用之制式子彈）均為被告乙○○所有，且係
      供改造槍彈所用之工具及材料，業據其於原審審理中供明
      在卷（原審卷第129 頁）；又附表一編號10之土造子彈，
      係被告乙○○所有，且為改造子彈未完成之物，為因犯罪
      所得之物，爰分別依刑法第38條第1 項第2 款、第3 款之
      規定，併予宣告沒收。另附表一編號5 、6 、11所示之玩
      具手槍及子彈，經鑑定結果，因均無殺傷力，有前揭槍彈
      鑑定報告可稽，故均非屬違禁物，亦難認係供犯罪所用或
      犯罪所得之物，爰不予宣告沒收。至附表二編號48、49所
      示之手機，雖為被告乙○○所有，然顯非供本件改造槍彈
      所用之物，及附表一編號8 、10所示之經採樣試射之子彈
      共3 顆，既已滅失，自均無庸為沒收之諭知，亦此敘明。
（六）原判決認被告甲○○罪證明確，因而適用修正前槍砲彈藥
      刀械管制條例第11條第1 項，刑法第2 條第1 項但書、第
      11條前段、第56條、第30條第1 、2 項、第42條第2 項、
      罰金罰鍰提高標準條例第2 條，現行法規所定貨幣單位折
      算新台幣條例第2 條規定，並審酌被告甲○○僅係幫助被
      告乙○○改造手槍，並無實際參與改造槍枝犯行，惟被告
      甲○○未能坦承犯行等一切情狀，量處有期徒刑3 年，併
      科罰金8 萬元，並就罰金刑部分諭知易服勞役之折算標準
      ；且敘明共同正犯因相互間利用他人之行為，以遂行其犯
      意之實現，本於責任共同之原則，有關沒收部分，對於共
      犯間供犯罪所用之物，自均應為沒收之諭知。惟幫助犯僅
      係對於犯罪構成要件以外行為為加工，並無共同犯罪之意
      思，自不適用該責任共同原則，對於正犯所有供犯罪所用
      之物或犯罪所得之物，亦為沒收之諭知（最高法院91年度
      台上字第5583號判決意旨參照）。被告甲○○僅係幫助被
      告乙○○為改造手槍犯行，並非該部分犯罪之共同正犯，
      揆諸前述說明，就附表一、二所示之槍枝、工具及材料等
      物，自無庸併為宣告沒收。經核原判決認事用法，尚無不
      合，量刑亦屬允當，被告甲○○上訴意旨，否認犯罪，指
      摘原判決不當，為無理由，應予駁回。
二、不另為無罪部分：
    公訴意旨另以：被告甲○○有與被告乙○○於前揭時地共同
    製造子彈之犯行云云。惟按犯罪事實應依證據認定之，無證
    據不得認定其犯罪事實，刑事訴訟法第154 條第2 項定有明
    文。經查，被告甲○○幫助被告乙○○拿鋼條予陳文慶鑽通
    ，所為係幫助改造手槍犯行，已如前述，而依被告乙○○及
    證人陳文慶所述，被告甲○○亦僅有幫助被告乙○○攜帶鋼
    管交予陳文慶車通之行為，此外遍查全卷並無任何證據可資
    證明被告甲○○有幫助被告乙○○改造子彈之行為，本應就
    此部分為被告甲○○無罪之諭知，惟因此部分與前開論罪科
    刑部分，具有想像競合犯之裁判上一罪關係，爰不另為無罪
    之諭知，併予敘明。
據上論斷，應依刑事訴訟法第368 條、第369 條第1 項前段、第
364 條、第299 條第1 項前段，修正前槍砲彈藥刀械管制條例第
11條第1 項、第12條第1 項、第4 項，刑法第2 條第1 項但書、
第11條前段、第55條、第56條、第42條第3 項、第38條第1 項第
1 款、第2 款、第3 款，罰金罰鍰提高標準條例第2 條，現行法
規所定貨幣單位折算新臺幣條例第2 條，判決如主文。
本案經檢察官王登榮到庭執行職務。
中    華    民    國    95    年    2     月    27    日
                  刑事第六庭  審判長法  官  王憲義
                                    法  官  張盛喜
                                    法  官  李璧君
以上正本證明與原本無異。
如不服本判決應於收受本判決後10日內向本院提出上訴書狀，其
未敘述上訴理由者，並得於提起上訴後10日內向本院補提理由書
狀（均須按他造當事人之人數附繕本）「切勿逕送上級法院」。
中    華    民    國    95    年    3     月    1     日
                                    書記官  唐奇燕
附錄本件判決論罪科刑法條：
修正前槍砲彈藥刀械管制條例第11條第1項
未經許可，製造、販賣或運輸第4 條第1 項第1 款所稱其他可發
射金屬或子彈具有殺傷力之各式槍砲者，處5 年以上有期徒刑，
併科新臺幣1 千萬元以下罰金。
槍砲彈藥刀械管制條例第12條第1項、第4項
未經許可，製造、販賣或運輸子彈者，處1 年以上7 年以下有期
徒刑，併科新臺幣5 百萬元以下罰金。
未經許可，持有、寄藏或意圖販賣而陳列子彈者，處5 年以下有
期徒刑，併科新臺幣3 百萬元以下罰金。
附表一：
┌──┬──────────────────┬──────┬───────┐
│編號│扣案物品及改造方式                  │殺傷力之有無│查  扣  地  點│
├──┼──────────────────┼──────┼───────┤
│1   │仿GLOCK 廠17型半自動手槍製造之金屬玩│有殺傷力    │高雄市左營區立│
│    │具手槍換裝土造金屬槍管而成之改造手槍│            │大路347號     │
│    │1 枝（槍枝管制編號0000000000）      │            │              │
├──┼──────────────────┼──────┼───────┤
│2   │仿WALTHER 廠PPK/S 型半自動手槍製造之│有殺傷力    │同上          │
│    │金屬玩具手槍換裝土造金屬槍管而成之改│            │              │
│    │造手槍1 枝（槍枝管制編號0000000000）│            │              │
├──┼──────────────────┼──────┼───────┤
│3   │仿WALTHER 廠PPK/S 型半自動手槍製造之│有殺傷力    │同上          │
│    │金屬玩具手槍換裝土造金屬槍管和土造金│            │              │
│    │屬槍機而成之改造手槍1 枝（槍枝管制編│            │              │
│    │號0000000000）                      │            │              │
├──┼──────────────────┼──────┼───────┤
│4   │仿DERRINGER 雙管手槍製造之金屬玩具手│有殺傷力    │同上          │
│    │槍車通槍管內阻鐵而成之改造手槍1 枝（│            │              │
│    │槍枝管制編號0000000000）            │            │              │
├──┼──────────────────┼──────┼───────┤
│    │仿HIGH STANDARD 廠DERRINGER DM-101型│無殺傷力（因│同上          │
│5   │雙管手槍製造之金屬玩具手槍1 枝（槍枝│槍管內具阻鐵│              │
│    │管制編號0000000000）                │，無法供發射│              │
│    │                                    │彈丸使用）  │              │
├──┼──────────────────┼──────┼───────┤
│6   │仿COLT廠半自動手槍製造之金屬玩具手槍│無殺傷力（因│同上          │
│    │換裝土造金屬槍管而成之改造手槍1 枝（│欠缺槍機，無│              │
│    │槍枝管制編號0000000000）            │法供擊發子彈│              │
│    │                                    │使用）      │              │
├──┼──────────────────┼──────┼───────┤
│7   │口徑為7.65mm之制式子彈7 顆          │有殺傷力    │同上          │
├──┼──────────────────┼──────┼───────┤
│8   │直徑約為9.0mm 金屬彈頭之土造子彈3 顆│有殺傷力    │同上          │
│    │（業經採樣試射1 顆）                │            │              │
├──┼──────────────────┼──────┼───────┤
│9   │口徑為9mm（9×19mm）之制式子彈1 顆  │無殺傷力    │同上          │
├──┼──────────────────┼──────┼───────┤
│10  │直徑約為8.0mm金屬彈頭之土造子彈7 顆 │無殺傷力    │同上          │
│    │（業經採樣2 顆試射）                │            │              │
├──┼──────────────────┼──────┼───────┤
│11  │步槍子彈16顆（玩具金屬子彈）        │無殺傷力    │同上          │
└──┴──────────────────┴──────┴───────┘
附表二：
┌───┬───────────┬──────┬──────────────┐
│編  號│物    品    名    稱  │數量（單位）│       查 扣 地 點          │
├───┼───────────┼──────┼──────────────┤
│1     │子彈半成品            │330    顆   │高雄市○○區○○路347號     │
│      │                      │            │                            │
├───┼───────────┼──────┼──────────────┤
│2     │槍管                  │15     支   │同上                        │
│      │(手槍之主要組成零件)  │            │                            │
├───┼───────────┼──────┼──────────────┤
│3     │槍機                  │8      支   │同上                        │
│      │(手槍之主要組成零件)  │            │                            │
├───┼───────────┼──────┼──────────────┤
│4     │鑽床機                │1      台   │同上                        │
├───┼───────────┼──────┼──────────────┤
│5     │鑽心                  │2      支   │同上                        │
├───┼───────────┼──────┼──────────────┤
│6     │砂輪機                │1      台   │同上                        │
├───┼───────────┼──────┼──────────────┤
│7     │油壓千斤頂            │1      台   │同上                        │
├───┼───────────┼──────┼──────────────┤
│8     │噴火槍（瓦斯）        │1      支   │同上                        │
├───┼───────────┼──────┼──────────────┤
│9     │手提電鑽              │1      支   │同上                        │
├───┼───────────┼──────┼──────────────┤
│10    │電銲槍                │1      支   │同上                        │
├───┼───────────┼──────┼──────────────┤
│11    │固定夾                │1      支   │同上                        │
├───┼───────────┼──────┼──────────────┤
│12    │桌上固定夾            │1      台   │同上                        │
├───┼───────────┼──────┼──────────────┤
│13    │槍枝介紹書籍          │3      本   │同上                        │
├───┼───────────┼──────┼──────────────┤
│14    │槍枝照片              │1      疊   │同上                        │
├───┼───────────┼──────┼──────────────┤
│15    │螺絲起子              │3      支   │同上                        │
├───┼───────────┼──────┼──────────────┤
│16    │剪刀                  │3      把   │同上                        │
├───┼───────────┼──────┼──────────────┤
│17    │鉗子                  │4      把   │同上                        │
├───┼───────────┼──────┼──────────────┤
│18    │活動板手              │1      把   │同上                        │
├───┼───────────┼──────┼──────────────┤
│19    │固定板手              │1      把   │同上                        │
├───┼───────────┼──────┼──────────────┤
│20    │鐵鎚                  │4      支   │同上                        │
├───┼───────────┼──────┼──────────────┤
│21    │比例尺                │2      支   │同上                        │
├───┼───────────┼──────┼──────────────┤
│22    │銼刀                  │4      支   │同上                        │
├───┼───────────┼──────┼──────────────┤
│23    │力馬                  │2      支   │同上                        │
├───┼───────────┼──────┼──────────────┤
│24    │固定夾                │1      支   │同上                        │
├───┼───────────┼──────┼──────────────┤
│25    │砂輪                  │3      個   │同上                        │
├───┼───────────┼──────┼──────────────┤
│26    │刮刀                  │1      支   │同上                        │
├───┼───────────┼──────┼──────────────┤
│27    │槍管銅刷              │2      支   │同上                        │
├───┼───────────┼──────┼──────────────┤
│28    │鑽尾（含工具箱）      │1      箱   │同上                        │
├───┼───────────┼──────┼──────────────┤
│29    │道具槍管              │14     支   │同上                        │
├───┼───────────┼──────┼──────────────┤
│30    │銅條                  │1      袋   │同上                        │
├───┼───────────┼──────┼──────────────┤
│31    │子彈零件              │1      盒   │同上                        │
├───┼───────────┼──────┼──────────────┤
│32    │彈簧                  │15     個   │同上                        │
├───┼───────────┼──────┼──────────────┤
│33    │鐵刷                  │1      支   │同上                        │
├───┼───────────┼──────┼──────────────┤
│34    │鐵條                  │1      盒   │同上                        │
├───┼───────────┼──────┼──────────────┤
│35    │槍身小零件            │1      盒   │同上                        │
├───┼───────────┼──────┼──────────────┤
│36    │黑色顆粒火藥          │1      盒   │同上                        │
├───┼───────────┼──────┼──────────────┤
│37    │黑色粉末火藥          │1      瓶   │同上                        │
├───┼───────────┼──────┼──────────────┤
│38    │黃色粉末火藥          │1      包   │同上                        │
├───┼───────────┼──────┼──────────────┤
│39    │底火                  │1      包   │同上                        │
├───┼───────────┼──────┼──────────────┤
│40    │鐵珠                  │1      瓶   │同上                        │
├───┼───────────┼──────┼──────────────┤
│41    │數字模                │5      盒   │同上                        │
├───┼───────────┼──────┼──────────────┤
│42    │鋸子                  │1      把   │同上                        │
├───┼───────────┼──────┼──────────────┤
│43    │槍管                  │3      支   │甲○○騎乘之機車內          │
│      │(手槍之主要組成零件 ) │            │                            │
├───┼───────────┼──────┼──────────────┤
│44    │槍管                  │1      支   │宅配通高雄配送所            │
│      │(手槍之主要組成零件 ) │            │                            │
├───┼───────────┼──────┼──────────────┤
│45    │滑套                  │1      個   │同上                        │
│      │(手槍之主要組成零件 ) │            │                            │
├───┼───────────┼──────┼──────────────┤
│46    │槍管機座              │1      個   │同上                        │
├───┼───────────┼──────┼──────────────┤
│47    │包裝紙筒              │1      個   │高雄市○○區○○路 347 號   │
├───┼───────────┼──────┼──────────────┤
│48    │ＭＯＴＯＲＯＬＡ手機  │1      支   │同上                        │
│      │門號：00000000│            │                            │
│      │序號：00000000│            │                            │
│      │      ６３４０３      │            │                            │
│      │                      │            │                            │
│      │                      │            │                            │
│      │                      │            │                            │
├───┼───────────┼──────┼──────────────┤
│49    │ＶＫＭＯＢＩＬＥ手機  │1      支   │同上                        │
│      │門號：00000000│            │                            │
│      │序號：00000000│            │                            │
│      │      １７６２２      │            │                            │
└───┴───────────┴──────┴──────────────┘


司法院資訊處製作；財團法人民間司法改革基金會備份。
